【裁判字號】    95,訴,516
【裁判日期】    950503
【裁判案由】    強盜
【裁判全文】
臺灣臺中地方法院刑事判決  95年度訴字第516號
公  訴  人  臺灣臺中地方法院檢察署檢察官
被      告  乙○○
指定辯護人  本院公設辯護人  辛○○
上列被告因強盜案件，經檢察官提起公訴（95年度偵字第1910號
），本院判決如下：
    主    文
乙○○連續意圖為自己不法之所有，攜帶兇器，以脅迫至使不能
抗拒，而使他人交付其物，處有期徒刑捌年陸月。
扣案之黑色安全帽、藍色頭套各壹個、口罩貳個、手套壹雙、水
果刀壹把及塑膠袋壹個，均沒收。
    犯罪事實
一、乙○○因需自行負擔學費及生活費，而向他人借款，但缺錢
    償還，竟基於意圖為自己不法所有之概括犯意，為下列強盜
    行為：
    (一)於民國九十五年一月五日凌晨三時四十五分許，乙○○頭
      戴藍色頭套、口罩及黑色安全帽，攜帶客觀上足以傷害人
      之生命、身體而可供作兇器使用之水果刀一把，騎乘機車
      至位在臺中市○區○○○街一段一一二號之「7-11便利超
      商」，佯裝要買湯包，待店員戊○○至櫃台欲結帳時，乙○○即起出預藏之水果刀及自備之塑膠袋，以刀指向戊○○，喝令要脅戊○○將錢財放入該塑膠袋內，至使戊○○
      因害怕被傷害而無法抗拒，依乙○○之指示，將收銀機內
      之現金約新臺幣（下同）二千二百二十八元放入塑膠袋內
      ，得手後，乙○○即迅速騎乘機車離去。
    (二)於九十五年一月十日凌晨四時許，乙○○頭戴頭套，攜帶
      上開水果刀，騎乘機車至位在臺中市○○區○○路一二二
      號之「福客多便利超商」，佯裝要購物，待店員丁○○至
      櫃台欲結帳時，乙○○即起出預藏之水果刀，以刀指向丁○○，喝令要脅丁○○交付錢財，丁○○乃立即取出置放
      在櫃台下之棒棍反抗，乙○○見狀即轉身逃逸，而未能強
      取任何財物。
    (三)於九十五年一月十一日凌晨三時十八分許，乙○○先以口
      罩將其所使用之車牌號碼ＰＨＣ－３８６號重型機車之車
      牌罩住，再頭戴頭套、口罩及安全帽，手戴手套，攜帶上
      開水果刀，進入位在臺中市西屯區○○○路五八之一號之
      「7-11便利超商」，佯裝要買洋酒，待店員甲○○至櫃台
      欲結帳時，乙○○即起出預藏之水果刀及自備之塑膠袋，
      以刀指向甲○○，喝令要脅甲○○將錢財放入該塑膠袋內
      ，至使甲○○因害怕被傷害而無法抗拒，依乙○○之指示
      ，將收銀機內之現金二千八百五十六元放入塑膠袋內。乙○○得手後，即迅速騎乘機車離去。
    (四)於九十五年一月十一日凌晨三時二十八分許，乙○○頭戴
      藍色頭套及黑色安全帽，攜帶上開水果刀，騎乘機車至位
      在臺中市○○區○○路三段一四八之三十號之「7-11便利
      超商」，佯裝要買威士忌調味酒，待店員丙○○至櫃台欲
      結帳時，乙○○即起出預藏之水果刀及自備之塑膠袋，以
      刀指向丙○○，喝令要脅丙○○將錢財放入該塑膠袋內，
      至使丙○○因害怕被傷害而無法抗拒，依乙○○之指示，
      將收銀機內之現金約二千餘放入塑膠袋內。乙○○得手後
      ，即迅速騎乘機車離去。
    (五)於九十五年一月十八日凌晨四時五十一分許，乙○○先以
      豹紋花色之口罩將其所使用之車牌號碼ＰＨＣ－３８６號
      重型機車之車牌罩住，再頭戴藍色頭套、黑色口罩及黑色
      安全帽，手戴手套，攜帶上開水果刀，進入位在臺中市○
      區○○○街一段一一二號之「7-11便利超商」，佯裝要買
      雞排便當，待店員己○○走至櫃台欲結帳時，乙○○即起
      出上開水果刀及塑膠袋一個，以刀指向己○○，喝令要脅
      己○○將錢財放入該塑膠袋內，至使己○○因害怕被傷害
      而無法抗拒，依乙○○之指示，將收銀機內之現金三千七
      百九十元放入塑膠袋內，乙○○乃迅速將上開雞排便當一
      個及現金三千七百九十元取走，並跑向店外欲騎乘前開機
      車逃逸。適有巡邏員警行經該處，當場查獲乙○○，並扣
      得其所有之上開黑色安全帽、藍色頭套、黑色口罩、豹紋
      花色之口罩各一個、手套一雙、水果刀一把、塑膠袋一個
      ，及強盜取得之現金三千七百九十元及雞排便當一個。
二、案經臺中市警察局第一分局報告臺灣臺中地方法院檢察署檢
    察官偵查起訴。
    理    由
一、上揭犯罪事實，業據被告乙○○於警詢、偵查中及本院審理
    時均坦承不諱，核與被害人戊○○、丁○○、甲○○分別於
    警詢時，及證人丙○○、己○○於警詢及本院審理時指訴之
    情節相符，並有臺中市警察局第一分局公益派出所搜索扣押
    筆錄暨扣押物品目錄表、現場圖、照片、超商監視錄影畫面
    、贓物認領保管單附卷可稽，及扣案之黑色安全帽、藍色頭
    套各一個、口罩二個、手套一雙、水果刀一把及塑膠袋一個
    足資佐憑，足見被告上開自白，確與事實相符，堪予採信。
    從而，本件事證明確，被告上開犯行，洵堪認定。
二、按刑法第三百二十一條第一項第三款之攜帶兇器竊盜罪，係
    以行為人攜帶兇器竊盜為其加重條件，此所謂兇器，其種類
    並無限制，凡客觀上足對人之生命、身體、安全構成威脅，
    具有危險性之兇器均屬之，且祇須行竊時攜帶此種具有危險
    性之兇器為已足，並不以攜帶之初有行兇之意圖為必要。最
    高法院七十九年台上字第五二五三號判例可資參照。查本案
    扣案水果刀一把，質的堅硬，刀鋒銳利，形體非小，若持以
    攻擊人，將產生一定之危害，自屬兇器。是核被告攜帶扣案
    之水果刀，於上揭犯罪事實一(一)、(三)、(四)、(五)所示時、地，
    強盜被害人戊○○、甲○○、丙○○、己○○財物部分，均
    係犯刑法第三百三十條第一項之攜帶兇器強盜罪；其攜帶扣
    案水果刀於上揭犯罪事實一(二)所示時、地，強盜被害人丁○○財物未能得逞部分，則係犯同條第二項、第一項之攜帶兇
    器強盜未遂罪。又按預備、著手、既遂，原屬一犯罪行為之
    不同階段，如法律規定行為之各該階段獨立成罪，自應認各
    該犯罪之構成要件相同，屬於同一之罪名。故如連續數行為
    係基於概括之犯意而有上開情形，雖其前後行為有預備犯、
    未遂犯或既遂犯之分，依司法院大法官會議釋字第一五二號
    解釋意旨，仍得成立連續犯，並應從較重之既遂行為論科。
    最高法院二十四年上字第八００號判例、八十八年度台上字
    第一一五七號裁判、九十年度台上字第四五一五號裁判可資
    參照。據此，被告所犯之四次攜帶兇器強盜既遂罪及一次攜
    帶兇器強盜未遂罪，均時間緊接，觸犯構成要件相同之罪名
    ，顯係基於概括犯意為之，依連續犯規定，應論以較重之攜
    帶兇器強盜既遂罪，並依法加重其刑。爰審酌被告前無任何
    犯罪紀錄，素行良好，有臺灣臺中地方法院檢察署刑案資料
    查註紀錄表、臺灣高等法院被告前案紀錄表可按，其因需自
    付學費及生活費用，向他人借款，無力償還，始起意強盜他
    人財物，犯罪之動機、目的雖不若一般只為滿意個人私慾即
    強盜他人財物者惡劣，且強盜取得之財物非鉅，但利用深夜
    ，攜帶鋒利之水果刀，前往只有一名店員之超商強劫，手段
    並非平和，對於被害人戊○○、丁○○、甲○○、丙○○、
    己○○之身心均造成一定之驚嚇，且稍一不慎即可能對店員
    之生命、身體造成實質之損害，危險性甚高，嚴重危害社會
    秩安，幸均未實際傷害各該被害人；再考之被告犯後均能坦
    認犯行，態度良好等一切情狀，量處如主文所示之刑，以示
    懲儆。扣案之黑色安全帽、藍色頭套各一個、口罩二個、手
    套一雙、水果刀一把及塑膠袋一個，均係被告所有並供違犯
    上開強盜犯行所有之物，業據被告供明在卷，應依刑法第三
    十八條第一項第二款規定，宣告沒收。
據上論斷，應依刑事訴訟法第二百九十九條第一項前段，刑法第
五十六條、第三百三十條第一項、第三十八條第一項第二款，判
決如主文。
本案經檢察官庚○○到庭執行職務
中    華    民    國    95    年    5     月    3     日
            刑事第十一庭  審判長法  官  林源森
                                法  官  王世華
                                法  官  莊嘉蕙
以上正本證明與原本無異。
如不服本判決，應於送達後十日內向本院提出上訴狀（須附繕本
），上訴於臺灣高等法院臺中分院。
                                書記官  魏愛玲
中    華    民    國    95    年    5     月    3     日
附錄論罪科刑法條
中華民國刑法第三百二十八條第一項
意圖為自己或第三人不法之所有，以強暴、脅迫、藥劑、催眠術
或他法，至使不能抗拒，而取他人之物或使其交付者，為強盜罪
，處五年以上有期徒刑。
以前項方法得財產上不法之利益或使第三人得之者，亦同。
犯強盜罪因而致人於死者，處死刑、無期徒刑或十年以上有期徒
刑；致重傷者，處無期徒刑或七年以上有期徒刑。
第一項及第二項之未遂犯罰之。
預備犯強盜罪者，處一年以下有期徒刑、拘役或三千元以下罰金
。
中華民國刑法第三百三十條
犯強盜罪而有第三百二十一條第一項各款情形之一者，處七年以
上有期徒刑。
前項之未遂犯罰之。


司法院資訊處製作；財團法人民間司法改革基金會備份。
